【裁判字號】    99,交聲,2654
【裁判日期】    991029
【裁判案由】    交管條例聲異
【裁判全文】
臺灣板橋地方法院交通事件裁定        99年度交聲字第2654號
異  議  人
即受處分人  甲○○
上列受處分人因違反道路交通管理處罰條例案件，對於交通部公
路總局臺北區監理所板橋監理站於民國九十九年八月十二日所為
之板監裁字第裁四一－Ｃ00000000號裁決，聲明異議，
本院裁定如下：
    主  文
原處分撤銷。
甲○○不罰。
    理  由
一、按違反道路交通管理處罰條例之行為，自行為成立之日起；
    行為有連續或繼續之狀態者，自行為終了之日起，逾三個月
    不得舉發，道路交通管理處罰條例第九十條前段定有明文。
    次按汽車行駛有損毀或變造汽車牌照、塗抹污損牌照，或以
    安裝其他器具之方式，使不能辨認其牌號之情形者，處汽車
    所有人新臺幣（下同）二千四百元以上四千八百元以下罰鍰
    ，並責令申請換領牌照或改正；又汽車行駛有號牌污穢，不
    洗刷清楚，或為他物遮蔽，非行車途中因遇雨、雪道路泥濘
    所致之情形者，處汽車所有人三百元以上六百元以下罰鍰，
    並責令改正、補換牌照或禁止其行駛；本條例之處罰，受舉
    發違反道路交通管理事件之受處罰人，認為受舉發之違規行
    為應歸責他人者，應於舉發違反道路交通管理事件通知單應
    到案日期前，檢附相關證據及應歸責人相關證明文件，向處
    罰機關告知應歸責人，處罰機關應即另行通知應歸責人到案
    依法處理。逾期未依規定辦理者，仍依本條例各該違反條款
    規定處罰，道路交通管理處罰條例第十三條第一款、第十四
    條第三款、第八十五條第一項分別定有明文。再按行為人有
    本條例之情形者，應填製舉發違反道路交通管理事件通知單
    （下稱通知單），並於被通知人欄予以勾記，其通知聯依下
    列規定辦理：……二、受處分人非當場被查獲之駕駛人或行
    為人，舉發機關應另行送達之，道路交通管理事件統一裁罰
    基準及處理細則第十一條第一項第二款規定亦定有明文；且
    按處理違反道路交通管理事件，有關文書送達之程序，依行
    政程序法之規定，違反道路交通管理事件統一裁罰基準及處
    理細則第五條定有明文，是舉發通知單之送達程序應依行政
    程序法規定行之。又按公法上有特定相對人之意思表示或意
    思通知，除法律有特別規定者外，在非對話為之者，應以達
    到相對人時生效，所謂達到，則使相對人居於可得瞭解之狀
    態為已足，最高行政法院六十八年度判字第八三八號裁判可
    資參照。又行政程序法就行政機關所為有特定相對人之書面
    行政處分或行政行為之送達，於行政程序法第六十七條至第
    九十一條定有明文規定，同法第一百十條第一項復明定：「
    書面之行政處分自送達相對人及已知之利害關係人起；書面
    以外之行政處分自以其他適當方法通知或使其知悉時起，依
    送達、通知或使知悉之內容對其發生效力」。交通違規行為
    之舉發之性質，不論屬公法上有相對人之書面意思通知或行
    政處分，自應將書面（舉發通知單）送達於受通知人，或使
    其達於可得瞭解舉發通知單之內容之狀態，始完成舉發程序
    而發生效力。且交通違規事件之處罰，必須該違規事件業經
    合法舉發為前提；於逕行舉發之案件，猶須將舉發通知單送
    達於違規人，始生舉發之效力，臺灣高等法院九十五年度交
    抗字第一三四號交通法庭裁定即採同旨。
二、經查，本件異議人即受處分人甲○○所有之車號FC5-571 號
    重型機車，由游詹麗銀於民國九十九年六月八日下午四時四
    十八分許，行駛於臺北縣板橋市縣○○道，因有「以安裝其
    他器具之方式不能辨識其牌號」之違規行為，經臺北縣政府
    警察局板橋交通分隊執勤員警以北縣警交大字第Ｃ0000
    0000號舉發違反道路交通管理事件通知單攔停舉發，受
    處人於應到案日期前向原處分機關提出申訴，原處分機關乃
    於九十九年八月十二日依道路交通管理處罰條例第十三條第
    一款及違反道路交通管理事件統一裁罰基準表之規定，裁處
    受處分人罰鍰新臺幣三千元，並責令改正。然查，道路交通
    管理處罰條例第十三條第一款「以安裝其他器具之方式，使
    不能辨識其牌號」之違規，係處罰汽車（機車）所有人，本
    件受處分人（異議人）甲○○係機車所有人，並非當場被查
    獲之駕駛人，依道路交通管理事件統一裁罰基準及處理細則
    第十一條第一項第二款規定，舉發機關應另行送達之，惟查
    舉發機關臺北縣政府警察局板橋交通分隊員警並未對異議人
    另行送達，有本院公務電話紀錄表一紙在卷可稽，是本件違
    規事件舉發依前述尚未為合法之舉發，原處分機關自失向異
    議人合法裁處之依據，而異議人既未合法收受前開舉發通知
    單，迄至九十九年八月十二日原處分機關裁決並為送達後，
    始知悉其所有之前開車輛曾於前開時間、地點被舉發交通違
    規行為，則其違規行為自行為成立之日時起算，距今顯已逾
    三個月，原舉發機關即無從再行舉發，況異議人既未經合法
    舉發，自無從依道路交通管理處罰條例第八十五條第一項規
    定於舉發違反道路交通管理事件通知單應到案日期前，檢附
    相關證據及應歸責人相關證明文件，向處罰機關告知應歸責
    人，由處罰機關另行通知應歸責人到案處理，對異議人程序
    權利之侵害實屬非輕，揆諸前揭說明，原處分機關就上開未
    經合法舉發之交通違規案件，逕行裁處異議人行政罰鍰，容
    有未洽，其裁處應予撤銷，並由本院逕為不罰之諭知。
據上論斷，應依道路交通事件處理辦法第十九條裁定如主文。
中    華    民    國    99    年    10    月    29    日
                       臺灣板橋地方法院交通法庭
                               法  官  王綽光
上正本證明與原本無異
如不服本裁定應於送達後5日內向本院提出抗告狀
                               書記官  許清秋
中    華    民    國    99    年    11    月    3     日

司法院資訊處製作；財團法人民間司法改革基金會備份。
